臺灣高等法院刑事判決　　　　　　　　　　　　　九十二年度上訴字第四一六七號
　　上　訴　人
　　即　被　告　乙○○
　　指定辯護人　本院公設辯護人甲○○
右上訴人因毒品危害防制條例案件，不服臺灣桃園地方法院九十一年度訴字第一八一
五號，中華民國九十二年八月十八日第一審判決（起訴案號：臺灣桃園地方法院檢察
署九十一年度偵字第六九七一號），提起上訴，本院判決如左：
    主  文
原判決撤銷。
乙○○無罪。
    理  由
一、公訴意旨略以：被告乙○○意圖營利並基於概括犯意，自民國八十八年六月間起
    至九十一年四月二日止，在桃園縣平鎮市○○里○○○鄰○○街五二號住處，以
    每一小包新台幣（以下同）五百元至一千元不等之代價，連續多次非法販賣毒品
    安非他命予任中堅施用（施用部分另行偵辦），嗣於九十一年四月二日十八時三
    十分許，任中堅又至被告上開住處欲購買毒品時，為警當場查獲。因認被告涉有
    毒品危害防制條例第四條第二項之販賣第二級毒品罪嫌。
二、按犯罪事實應依証據認定之，無証據不得認定犯罪事實。此所謂認定犯罪事實之
    証據，係指足以認定被告確有犯罪行為之積極証據，且適合於被告犯罪事實之認
    定或証明，始得採為斷罪之資料；又犯罪事實之認定，應憑真實之証據，倘証據
    是否真實，尚欠明顯，自難以擬制推測之方法，為其判斷之基礎，最高法院二十
    九上字第三一Ｏ五號判例、五十三年台上字第二七五Ｏ號判例、五十三年台上字
    第六五六號判例分別載有明文。
三、公訴人認被告犯有上開連續販賣第二級毒品予任中堅之罪嫌，無非係以証人任中
    堅之指訴及被告曾於警訊中自承曾向任中堅拿取一千元後，再向綽號「美蘭」之
    中堅正擬向被告購買毒品，而為警當場查獲，任中堅既與被告毫無仇隙，當無設
    詞誣陷之理等為其論罪之依據。惟查：
  (一)本件移案機關即桃園縣警察局桃園分局係以被告之胞兄王世薊涉嫌毒品、槍砲等
    案件，持搜索票至桃園縣平鎮市○○里○○○鄰○○街五二號被告與家人同住之
    處執行搜索，在被告之房間內，並未查有任何毒品，亦未查有安非他命吸食器、
    注射針筒或夾鏈袋等與施用毒品有關之器具，僅於被告之母親房間查獲一安非他
    命吸食器，被告於警訊中供承其所有及被告胞妹王淑芳於警察臨檢時自行交付安
    非他命三小包等情，此有詳載上情之桃園分局搜索、扣押筆錄、扣押物品目錄表
    相片三幀及被告、被告胞妹王淑芳之警訊筆錄各一紙在卷可按（詳偵卷第七、十
    五、十六頁、第二八頁、第三十頁至三二頁）。足見本件警員至被告住處搜索時
    ，並非以被告為搜索對象，亦未在被告房間內或被告身上查到任何被告所有或持
    有之第二級毒品安非他命，應甚明確。
  (二)証人任中堅於九十一年四月二日警員搜索被告住處時，雖因正前往被告住處找被
    告，而為警查獲，但証人任中堅於原審中辯稱：「我去時，警察已經在裡面，我
    在門口叫一聲（被告之綽號）大鴨，警察就叫我進去，問我說來做什麼」、「我
    在警訊的確是說我跟乙○○買，但乙○○真的沒有賣給我」、「我沒有在乙○○
    家門口跟警察說我是要到乙○○家買毒品，我是被帶到乙○○家裡面，警員說，
    我如果不照實說，就要依法究辦，所以我就很緊張，我就說是去找乙○○買毒品
    ，當時身上沒有任何，也沒有帶錢」等語（詳原審卷第三一頁、第一一Ｏ頁）；
    而當天至現場執行搜索勤務之警員盧文光於原審中亦結証稱：「去搜索時，王世
    薊不在，只有乙○○、王淑芳姊妹在，正在搜索中任中堅來找乙○○」、「在裡
    面搜索看見任中堅騎機車過來停在門口附近，往乙○○住處走來，我就站在門口
    去堵他，問他來此處做什麼」、「當時任中堅沒有被扣到任何贓証物」、「（對
    任中堅）沒有搜身，但有請他自己把身上的拿出來，他有拿，但是沒有什麼跟毒
    品有關係的，錢也只有一點點」等語（詳原審卷第一Ｏ八頁、第一一一頁）。足
    見証人任中堅為警查獲當天，雖至被告家，但確尚未與被告見面、說話前即為警
    攔下，身上亦查無任何與購買毒品有關之物品，亦查無所稱向被告購買安非他命
    之五百元或一千元價金等情，至為明確。証人任中堅於原審中所辯，當天並非要
    去向被告買毒品，亦未在門口向警察說要來被告家向被告買毒品等情，應堪採信
    。任中堅之警訊筆錄載：「我正要向乙○○購買安非他命毒品」、「今天要向乙
    ○○購安毒時，就被警方查獲帶回」云云（詳偵查卷第二四頁），應與事實不符
    ，而非可採。
  (三)証人任中堅於警訊中雖供稱：「認識乙○○三年多，其間向乙○○購買很多次毒
    品，最近向王芬購買毒品是乙○○出獄後才又開始購買安毒，最後一次是於九十
    一年三月三十一日十五時至乙○○住居所購得安毒」、「每次購毒一千元或五百
    元不等」云云（詳偵卷第二四頁）；然於偵查中則稱：「跟乙○○買過二、三次
    安非他命」、「在九十一年三月二十幾號第一次跟她買，到三月底向她買過三次
    ，每次五百元至一千元，在九十一年四月二日下午到她家，是準備向她買毒品」
    ，後又改稱：「自八十八年中開始至九十一年四月二日止向被告購買毒品」云云
    （詳偵卷第八十四、八十五頁）；於原審中則改稱：「（被告幫你調過幾次安非
    他命？）那是警方叫我說的。實際上，我確實沒有拿錢請被告幫我買安非他命」
    、「真的被告沒有拿賣我，我當天莫名其妙被押到警察局，沒想到警察做了假口
    供」、「我在警訊的確是說我跟乙○○買，但乙○○真的沒有賣給我」、「因當
    時我去找乙○○，結果莫名其妙被抓起來，我很氣她」、「完全是我掰出來的，
    我只是氣被告，我跟她約好去她家，為何就有警察在那邊」、「警員盧文光自己
    也搞不清楚，怎麼可以我隨便說說就把它當証據」、「（九十一年三月至四月二
    日有無跟被告一起去買毒品？）沒有，販賣毒品要有証據」等語（詳原審卷第八
    四頁、第八五頁、第一一Ｏ頁、第一一一頁、第一三Ｏ頁、第一三一頁），由上
    証人任中堅之供詞及任中堅與被告約好去被告一家後，立即為警查獲並帶回警察
    局問筆錄之過程可知，任中堅稱伊因而遷怒於被告，始故意做不利被告之証言一
    節，應屬符合情理，而有可能，且任中堅所稱向被告購買安非他命時間、次數，
    前後不一，所謂自八十八年六月間起至九十一年四月二日止之向被告購買安非他
    命期間，更包括被告八十九年二月間起至九十年三月間之另案羈押或觀察、勒戒
    期間，被告事實上不可能於該期間販賣毒品予任何人，此有本院被告全國前案紀
    錄表在卷（見本院卷第十六頁）可按，証人任中堅之上開被告連續販賣毒品與伊
    之供述，顯有前後矛盾、部分事實根本不可能發生、事後又被同一証人全部否認
    並提出合理之否認理由等重大瑕疵，且無積極佐証足以証明被告販賣毒品之供述
    確與事實相符，自無可採。
  (四)被告於警訊中雖先供稱九十一年三月三十一日十五時，証人任中堅有請伊代購安
    非他命七包一千元，伊未販賣安非他命給任中堅，嗣又供稱伊轉而向「美蘭」之
    人購買一千元二包安非他命，一包交給任中堅，一包伊從中賺取云云（詳偵卷第
    八頁），然於偵查中被告改稱幫任中堅買毒品是二、三年前的事，伊出獄後都沒
    有看過任中堅，那天（即案發當天）他突然跑來等語（詳偵卷第四七頁）；於原
    審中除否認有販賣安非他命與任中堅之情事外，改稱伊也有請任中堅幫忙調過安
    非他命，二人互相幫忙調過安非他命，警訊筆錄是警察拿任中堅筆錄給伊看，伊
    照著筆錄內容講的，當時因為生氣，認為伊與任中堅那麼熟，為何任中堅會說伊
    賣安非他命給任中堅；警訊中伊不是說有幫任中堅買毒品，因生氣而說互相，意
    思是伊幫任中堅，任中堅幫伊買，伊是氣任中堅說伊賣毒品，才這樣隨便說，但
    事實上絕對沒有，伊沒有賣給任中堅，也沒有調貨給他等語（詳原審卷第六一頁
    、第八五頁、第一一一頁、第一一二頁、第九七頁）；而獲案警員盧文光於原審
    中亦坦承在為被告做筆錄前，確有先拿任中堅之筆錄給被告看等語（詳原審卷第
    一Ｏ九頁筆錄），則被告辯稱伊於警訊中因看見警察提示之任中堅筆錄，才生氣
    任中堅，進而供稱幫忙代購及二人都有互相代購云云，即有可能，而不能遽信，
    況被告於原審及本院中，均一再否認有販賣毒品與任何人，核與任中堅在原審一
    再強調未曾向被告買毒品之供述吻合；被告警訊所稱有拿任中堅一千元向「美蘭
    」之人購買二包安非他命，一包給任中堅，一包自己賺云云，除為証人任中堅否
    認在案外，並查無「美蘭」之人，亦查無被告確以一千元購買二包安非他命，一
    包給証人任中堅，一包自己賺之積極佐証，自難僅憑被告警訊中有瑕疵之供述，
    即認被告有營利販賣安非他命與任中堅之犯行，乃至為明確。
  (五)証人任中堅雖於原審初訊中供稱：「知道被告偶而有用安非他命，有時會和被告
    一起用，不過那是九十年間的事，我九十一年
    跟人家調」、「都是先打電話和被告說要一千或五百的量」、「請她幫忙調後經
    過十幾分或半個小時可以拿到」、「（知道被告有無你利潤？）應該多多少少有
    一點」、「是請被告幫我」、「我也有跟別人買過」、「警訊筆錄對，伊從八十
    八年六月間至九十一年四月二日斷斷續續有跟被告拿毒品，在九十一年三月下旬
    至三月底共拿三次，一次五百，二次一千」、「被告從外面回來就會把毒品直接
    給我」云云（詳原審卷第二七頁至第三十頁）；核上開供述中關於被告販賣安非
    他命與任中堅之供述，嗣為任中堅堅決否認在案，且因所指被告幫忙調安非他命
    或販賣安非他命之期間，包括被告
    証人任中堅稱「被告應該多多少少有賺一點」云云，更屬証人臆測之詞，而無証
    據能力；此外証人在原審同一天訊問中又稱：「（乙○○在九十一年四月三日檢
    察官偵查中說她是在二、三年前有幫你買過毒品，但是她出獄後，從未見過你，
    直到九十一年四月二日你突然去找她，對嗎？）對的，我不知她何時出獄」（詳
    原審卷第三十頁），由上供述可知，証人任中堅於原審初訊中之供述，明顯前後
    矛盾，所謂自九十一年三月下旬至三月底，共向被告拿三次安非他命云云，顯非
    真實，而無可採，應堪認定。
  (六)被告於原審初訊中雖曾供承與任中堅互相幫忙調過安非他命，於原審審理中則改
    稱不是幫他調，是大家出錢合資，應該是九十一年三月底一人出一半，一人出五
    百元，四月二日被查到那天有說好要去買毒品，但是還來不及，就此一次一起購
    買，証人任中堅與伊一起去菜市場找「美蘭」買一千元，「美蘭」給伊一包，拿
    到伊家去分等語（詳原審卷第六一頁、第一三Ｏ、頁第一三一頁）；於本院中亦
    供稱二人各出資五百元合買，伊未轉讓安非他命給任中堅等語（詳本院卷第四五
    、四六頁審理筆錄），經綜合、比對被告及任中堅前開自警訊、偵查、原審及本
    院之歷次供述結果，二人之供述中並無任何供述屬完全相符且無前後矛盾者，且
    查無其他積極佐証足以証明被告有於前開時地販賣或轉讓安非他命給証人任中堅
    ，自難僅憑被告與任中堅二人前後矛盾、有重大瑕疵、証言內容真實性如何尚有
    不明之供述，遽行認定被告有如公訴人或原審判決所指之販賣或轉讓安非他命予
    任中堅之犯行。退步言之，如以被告在本院中自白曾與任中堅合資購買安非他命
    ，或二人曾供被告幫忙任中堅調安非他命等情節，核均與營利販賣或移轉安非他
    命所有權與他人之轉讓犯行有間，而屬是否有幫忙任中堅施用第二級毒品安非他
    命犯行問題，當甚明確。但此部分幫助任中堅施用安非他命之犯罪事實，核與起
    訴書所載係指「被告自八十八年六月間起至九十一年四月二日止在自宅販賣安非
    他命予任中堅」之起訴事實並不同一，社會事實亦屬有別，自非起訴效力所及，
    本院無從併為審究，如公訴人另查明被告有何於具體之時地，幫忙任中堅調取安
    非他命，而構成幫助任中堅施用第二級毒品犯行，自應另行起訴，附此敘明。
四、綜上所述，本件並查無任何積極、明確之証據足以使法院得到超越合理可疑程度
    之確信，足以認定被告確有如公訴人或原審判決所述之販賣或轉讓安非他命犯行
    ，其餘事証如被告所採尿液有安非他命陽性反應，或被告姊妹王淑芳自動交出其
    持有之三包安非他命，及該三包毒品之鑑定報告或扣案之安非他命吸食器等，均
    不能直接或間接証明被告有販賣或轉讓安非他命予任中堅之犯行，從而，本件尚
    屬不能証明被告犯罪，應依法諭知被告無罪。原審未加詳查，認定被告有連續轉
    讓安非他命予任中堅之犯行，核其認事用法，均有違誤，被告上訴否認犯罪，為
    有理由，應將原判決撤銷，依法諭知被告無罪。
據上論斷，應依刑事訴訟法第三百六十九條第一項前段、第三百六十四條、第三百零
一條第一項前段，判決如主文。
本案經檢察官賴俊雄到庭執行職務。
中　　　華　　　民　　　國　　九十三　　年　　　一　　　月　　三十  　　日
                              臺灣高等法院刑事第二十四庭
                                  審判長法  官  陳  貽  男
                                        法  官  李  世  貴
                                        法  官  陳  憲  裕
右正本證明與原本無異。
如不服本判決，應於收受送達後十日內向本院提出上訴書狀，其未敘述上訴之理由者
並得於提起上訴後十日內向本院補提理由書（均須按他造當事人之人數附繕本）。
                                        書記官  劉  育  妃
中　　　華　　　民　　　國　　九十三　　年　　一　　　　月　　三十　　　日
